臺灣高雄地方法院刑事判決　　　　　　 93年度簡上字第687號
上　訴　人
即　被　告　丙○○　男　27歲.
上列上訴人即被告因傷害案件，不服本院高雄簡易庭民國93年7
月5 日93年度簡字第3071號刑事簡易判決（檢察官聲請簡易判決
處刑案號：93年度偵字第3297號）提起上訴，本院管轄之第2 審
合議庭判決如下：
    主  文
原判決撤銷。
丙○○無罪。
    理  由
一、公訴意旨略以：上訴人即被告丙○○於民國92年11月13日上
    午10時40分許，在高雄市○○區○○路73巷24號告訴人甲○○住處前，因在場見伯父乙○○與告訴人甲○○發生爭執，
    竟基於傷害之故意，持椅子毆打告訴人甲○○之頭、臉部，
    致告訴人甲○○受有頭部外傷併腦震盪及臉挫傷之傷害，因
    認被告丙○○涉有刑法第277 條第1 項之傷害罪嫌等語。
二、按犯罪事實應依證據認定之，無證據不得認定犯罪事實；而
    不能證明被告犯罪者，應諭知無罪之判決，刑事訴訟法第
    154 條第2 項、第301 條第1 項分別定有明文。次按告訴人
    之告訴，係以使被告受刑事訴追為目的，是其陳述是否與事
    實相符，仍應調查其他證據以資審認，最高法院30年上字第
    816 號、52年台上字第1300號判例可資參照。又按事實之認
    定，應憑證據，如未能發現相當證據，或證據不足以證明，
    自不能以推測或擬制之方法，為裁判基礎；且認定不利於被
    告之事實須依積極證據，苟積極證據不足為不利於被告事實
    之認定時，即應為有利於被告之認定；另認定犯罪事實所憑
    之證據，雖不以直接證據為限，間接證據亦包括在內，然而
    無論直接證據或間接證據，其為訴訟上之證明，須於通常一
    般之人均不致有所懷疑，而得確信其為真實之程度者，始得
    據為有罪之認定，倘其證明尚未達到此一程度，而有合理之
    懷疑存在而無從使事實審法院得有罪之確信時，即應由法院
    為諭知被告無罪之判決，此均經最高法院40年台上字第86號
    、30年台上字第816 號、76年台上字第4986號著有判例足資
    參照。
三、公訴意旨認被告丙○○涉有傷害罪嫌，無非以：(一)告訴人甲○○於警詢及偵查中之指訴；(二)告訴人甲○○於高雄市立聯
    合醫院之診斷證明書，等為據。被告則以：其未毆打告訴人
    ，當時因見伯父乙○○與告訴人發生爭執互毆，便過去勸架
    等語置辯。是本件應審究者為：(一)前開公訴人所提各證據方
    法之證據能力；(二)本案被告究有無毆打告訴人之事實。分敘
    如下。
四、(一)按刑事訴訟法關於證人之訊問，採具結制度，其用意在擔
    保證言之真實性及信用性，並提高證人之責任心及警戒心，
    使為誠實之陳述，是具結乃證言真實性之程序擔保，故刑事
    訴訟法第158 條之3 明定：「證人、鑑定人依法應具結而未
    具結者，其證言或鑑定意見，不得作為證據」，此不因該證
    人係被害人、告訴人、自訴人、或在場目擊之人而有不同，
    只要是以陳述自己親身所見所聞之內容作為證明某一待證事
    實為真者，該陳述人本質上即屬證人，應依前開規定命具結
    其陳述係屬真實。查本案告訴人甲○○、及被告所舉當時在
    場目擊之人丁○○，若要以渠等之陳述內容證明本案待證事
    實為真，則本質上均屬證人，且亦無何依法不得命渠等具結
    之原因，然檢察官於偵查中及司法警察訊問時，均未命具結
    ，是渠等於偵查或警訊中所為之陳述，均不得以證言而賦予
    其證據能力，不得作為證據，惟參照刑事訴訟法第166 條之
    1 第2 項、第3 項第6 款、第166 條規定之法理，本院認仍
    得用以爭執被告及渠等自身陳述之證明力，先予敘明。至丁○○及告訴人甲○○於本院中之證述，均經本院依前開規定
    命具結後、並依刑事訴訟法第166 條以下關於人證之調查程
    序所得之證據資料，符合嚴格證明法則下之調查程序，自得
    作為本院判斷被告有罪與否之基礎，自不待言。(二)另告訴人
    甲○○於高雄市立聯合醫院之診斷證明書及病歷記錄，係被
    告以外之人於審判外所為之書面陳述，本質上屬傳聞證據，
    然此乃高雄市立聯合醫院醫師從事業務之人於通常業務過程
    不間斷而準確記載，且係完成於業務終了前後，無預見日後
    可能會被提供作為證據之偽造動機，均屬刑事訴訟法第159
    條之4 第2 款所稱之紀錄文書及證明文書，又查無證據顯示
    上開資料顯有何不可信之情況，自得依該規定賦予其證據能
    力。
五、(一)經查，證人即告訴人甲○○於本院審判中雖結證稱，當天
    早上9 點多，被告丙○○先拿柳丁丟伊，乙○○則持鐵鎚打
    伊頭部，被告丙○○又再拿椅子打伊，伊就當場在門口暈倒
    等語（見本院93年12月1 日審判筆錄）。惟依前開最高法院
    30 年 上字第816 號、52年台上字第1300號判例意旨，倘無
    其他證據足認伊陳述確與事實相符，尚難僅以伊片面陳述遽
    論被告傷害犯行。(二)而依證人即當時在場目擊之丁○○到庭
    結證稱，當時其本欲至現場找被告之母親，因未遇便在現場
    等候，適乙○○與告訴人發生爭吵，抱在一起相互拉扯，過
    了2 至3 分鐘後，被告自屋內跑出來對該2 人說「年紀這麼
    大還吵架」等語後，即上前將2 人拉開，被告當時並未持椅
    子或其他物品，亦未毆打告訴人，之後告訴人及乙○○便各
    自回家，其並未見告訴人昏倒在地（見本院93年12月1 日審
    判筆錄）等語屬實，是告訴人前揭指證被告確有持椅子毆打
    伊頭部乙情，是否實在，即屬有疑。公訴人雖質疑證人丁○○之信用性，惟查丁○○於警詢中亦言，當日係因甲○○先
    出手將乙○○毆傷，被告丙○○看見才出手將渠2 人拉開等
    語，與其前開證言尚屬相符，尚難謂其證言信用性有何不可
    採之處。(三)另卷附告訴人於高雄市立聯合醫院之診斷證明書
    ，雖載告訴人受有臉部挫傷、頭部外傷併腦震盪等傷害，惟
    經本院另依職權向該院函調告訴人之病歷資料，顯示告訴人
    於案發當日係「自行前往」該院就醫，當時「神智狀態」係
    「清醒」，此有該院93年12月16日高市聯醫病字第
    0930008582號函所附告訴人病歷資料一份在卷可稽，是告訴
    人前開證述於受被告毆打後即當場昏倒等語，是否實在，亦
    屬有疑。(四)再參諸被告係一20餘歲之年輕力壯之人，告訴人
    卻已70餘歲，倘被告確因見伯父與之爭執，氣憤之下即持椅
    子毆打告訴人頭部，焉有可能僅造成告訴人臉部挫傷及腦震
    盪之傷害？告訴人又焉有可能於受此毆打後自行前往就醫？
    又焉有可能到院時仍為清醒狀態？凡此均與常情相違。是告
    訴人前開診斷證明書所載傷勢究是否係被告毆打而來，其間
    因果關係如何等情，亦有疑問。(五)末以，證人即當時與告訴
    人甲○○發生爭執之乙○○雖到庭結證，並經檢察官行主詰
    問時稱：「（檢察官問：丙○○何時出現？）乙○○答：甲○○打我，我才打他，我姪子（指被告丙○○）本來在屋內
    ，他看到甲○○打我，才出來打他」等語，惟經被告行反詰
    問時又稱「（被告問：你與甲○○發生爭執當天，有無喝酒
    ？）有，喝了一杯米酒。（你是否每天喝酒？）每天買一瓶
    ，一瓶可以喝兩、三天。」，再經本院補充訊問時答稱：「
    （本院問：你再回想一下，當時被告有無拿任何木棍或其他
    物品打甲○○？）乙○○答：沒有。（本院問：你打甲○○
    何處？）乙○○答：忘記了。」嗣證人乙○○又當庭自言自
    語稱：「腳受傷了，整天坐在家裡，頭暈暈的，沒有辦法去
    打人」等語（以上均見本院94年4 月27日審判筆錄）。足見
    證人乙○○關於本案發生經過、被告是否毆打告訴人、持何
    物品毆打何處等重要爭點，其主觀認知、記憶清晰度等均有
    疑問，是伊前揭所述被告毆打告訴人之證言，尚屬有疑，自
    難憑信。(六)綜前各節，本案公訴人所舉之證據，其中本案告
    訴人之指述有前開諸多疑點，診斷證明書所載傷勢亦無法確
    定係被告毆打而來，依前開最高法院判例意旨及罪疑唯有利
    於被告之原則，本案屬犯罪不能證明，依法自應為被告無罪
    之諭知。原審未察遽就此部分論罪科刑，容有未洽，上訴人
    即被告堅決否認犯罪指摘原判決不當，為有理由，自應撤銷
    原判決，並依法諭知無罪之判決。
六、末按檢察官聲請以簡易判決處刑之案件，經法院認為有第45
    1 條之1 第4 項但書之情形者，應適用通常訴訟程序審判之
    ，刑事訴訟法第452 條定有明文；且對於簡易判決之上訴，
    準用刑事訴訟法第3 編第1 章及第2 章之規定，管轄第二審
    之地方法院合議庭受理簡易判決上訴案件，應依通常程序審
    理。其認案件有刑事訴訟法第452 條之情形者，應撤銷原判
    決，逕依通常程序為第一審判決，法院辦理刑事訴訟簡易程
    序案件應行注意事項第14項亦規定詳盡。本件經本院審理後
    ，認被告應為無罪之諭知，已如前述，而有刑事訴訟法第
    451 條之1 第4 項但書第3 款之情形，故依前揭規定，應由
    本院合議庭逕依通常程序審理後，自為第一審判決，檢察官
    或被告如不服本判決，仍得於法定上訴期間內，向管轄之第
    二審法院提起上訴，附此敘明。
七、據上論斷，應依刑事訴訟法第452條、第455條之1第1項、第
    3項、第369條第1項前段、第364條、第301條第1項，判決如
    主文。
本案經檢察官楊襯華到庭執行職務。
中　　華　　民　　國　　94　　年　　5 　　月　　19　　日
                  刑事第14庭審判長法　官  陳銘珠
                                  法  官  林瑋桓
                                  法  官  紀凱峰
以上正本證明與原本無異。
如不服本判決，應於收受送達後10日內向本院提出上訴書狀。
中　　華　　民　　國　　94　　年　　5 　　月　　19　　日
　　　　　　　　　　 　　　       書記官  黃進遠
